臺灣屏東地方法院民事判決　　　　　　　100年度訴字第191號
原　　　告　蕭正忠
訴訟代理人　蕭正賢
被　　　告　鄭耀盛
上列當事人間請求返還土地等事件，本院於民國100 年10月27日
言詞辯論終結，判決如下：
    主  文
被告應將坐落屏東縣里港鄉○○段五四七地號土地上如附圖所示
面積一四六一平方公尺之鐵皮棚架及水泥建物等地上物除去，並
將上開土地返還原告。
被告應自民國九十八年九月二十一日起至返還前項土地之日止，
按月給付原告新臺幣玖佰拾伍元。
原告其餘之訴駁回。
訴訟費用由被告負擔。
本判決第一項，於原告以新臺幣拾陸萬伍仟貳佰伍拾元供擔保
後，得假執行。
本判決第二項於各該給付期屆至時，得假執行。
    事實及理由
一、原告起訴主張：原告於民國98年9 月1 日因拍賣而取得坐落
    屏東縣里港鄉○○段547 、547-2 地號土地，並於同年9 月
    21日辦理所有權移轉登記完畢，且此2 筆土地於同年10月6
    日合併為同段547 地號土地（下稱系爭土地），詎遭被告在
    系爭土地上搭蓋鐵棚架、水泥建物等而無權占用，嗣經多次
    以存證信函催促被告返還，惟仍置之不理。是被告就系爭土
    地為無權占有並獲得相當於租金之利益，故依系爭土地申報
    地價之8%計算，請求被告給付自98年9 月21日起至將系爭土
    地返還之日止，按月給付相當於租金之不當得利金額新臺幣
    （下同）7,305 元。並聲明：(1)、被告應將坐落系爭土地上
    如附圖所示面積1461平方公尺之鐵皮棚架及水泥建物等地上
    物除去，並將上開土地返還原告。(2)、被告應自98年9 月21
    日起至交還土地之日止，按月給付原告7,305 元。(3)、願供
    擔保請准宣告假執行。
二、被告則以：伊有跟國有財產局承租同段544-4 地號土地，伊
    認為不是伊所有的鐵皮屋都在同段547 地號上。另希望原告
    可以將系爭土地賣給伊等語資為抗辯，然無任何聲明。
三、按所有人對於無權占有或侵奪其所有物者，得請求返還之，
    民法第767 條第1 項前段定有明文。經查，原告主張系爭土
    地為渠於98年9 月1 日向法院拍賣而取得，嗣於同年9 月21
    日完成所有權移轉登記，然現遭被告繼續無權占有，並搭建
    鐵皮棚架及水泥建物供經營蘭花園使用如附圖所示面積1461
    平方公尺等事實，業據其提出與所述相符之不動產權利移轉
    證書、土地登記謄本、照片、地籍圖各1 份為證（見本院卷
    第6 至第10頁），且經本院勘驗屬實，復囑託屏東縣里港地
    政事務所繪製土地複丈成果圖，有本院勘驗筆錄及土地複丈
    成果圖各1 份在卷可稽（見本院卷第29至第30頁、第34頁）
    ，被告對此亦無爭執，是原告上開主張，應堪信實。從而，
    原告依據民法第767 條第1 項前段規定，請求被告拆除如附
    圖所示鐵皮棚架、水泥建物之蘭花園，並返還系爭土地，即
    屬有據，爰判決如主文第1 項所示。
四、次按「無法律上原因而受利益，致他人受損害，應返還其利
    益。雖有法律上原因，而其後已不存在者，亦同。民法第17
    9 條定有明文。故其得請求之範圍，應以對方所受之利益為
    度。而無權占有他人土地，可能獲得相當於租金之利益，為
    社會通常觀念」，最高法院61年度台上字第1695號判例意旨
    可供參照。本件被告無權占用原告所有之系爭土地（面積合
    計為1461平方公尺）以供經營蘭花園使用，已如前述，是被
    告就此依社會通念自受有相當於租金之利益，而原告亦因此
    未能利用系爭土地，當亦受有損害，則揆諸前開裁判意旨，
    原告自得依法請求被告給付相當於租金之不當利益。又系爭
    土地自96年1 月間起迄今之申報地價同為每平方公尺96元，
    有公務地價謄本在卷可按（見本院卷第20頁），另系爭土地
    直接面臨寬約7 公尺之道路且距台22線車程約1 分鐘，距台
    3 線車程約5 分鐘，離高速公路交流道約7 分鐘，交通便利
    ，亦經本院勘驗現場屬實，並有現場照片足參（見本院卷第
    7-8 頁），本院審酌系爭土地交通便利性，並考量目前社會
    經濟情況等情，認為以按申報地價年息8 ﹪計算被告占用系
    爭土地所受相當於租金之利益尚屬相當，故依被告所占用之
    土地面積及申報地價計算結果，其自98年9 月21日起至返還
    系爭土地之日止按月給付935 元（計算式：96×1461×0.08
    ×1/ 12 ＝935 ，元以下四捨五入），洵屬有據，應予准許
    ，其逾此範圍外之請求，於法無據，應予駁回。
五、本件原告之訴為一部有理由、一部無理由，惟酌量原告敗訴
    部分僅係關於主文第2 項之附帶請求，且應由被告負最終拆
    除地上物還地之情狀，爰依民事訴訟法第79條之規定，酌定
    由被告負擔全部訴訟費用，定之如主文第4項所示。
六、本判決第2 項所命給付之金額，未逾500,000 元，併依民事
    訴訟法第389 條第1 項第5 款之規定，依職權宣告假執行，
    原告此部分陳明願供擔保請准宣告假執行，即無必要。至本
    判決第1 項，原告陳明願供擔保請求宣告假執行，核無不合
    ，爰酌定相當之擔保金額准許之。
七、本件事證已臻明確，兩造其餘主張、陳述及立證方法，經核
    於判決不生影響，爰不逐一論列，附此敘明。
據上論結，原告之訴為一部有理由，一部無理由，依民事訴訟法
第79條、第389 條第1 項第5 款、第390 條第1 項第2 款，判決
如主文。
中    華    民    國  100     年    11    月    10    日
                  民事第一庭    法  官  羅培毓
正本係照原本作成。
如不服本判決，應於收受送達後二十日內向本院提出上訴書狀，
其未表明上訴理由者，應於提出上訴後二十日內向本院補提理由
書狀（均須按他造當事人之人數附繕本）
中    華    民    國  100     年    11    月    10    日
                                書記官  張婉郁